【裁判字號】    89,訴,781
【裁判日期】    890824
【裁判案由】    損害賠償
【裁判全文】
臺灣臺中地方法院民事判決  八十九年訴字第七八一號
    原      告  乙○○
    被      告  甲○○
右當事人間請求損害賠償事件，本院判決如左：
    主      文
被告應給付原告新臺幣壹萬陸仟玖佰肆拾貳元及自民國八十八年十二月二十五日起至
清償日止，按年息百分之五計算之利息。
原告其餘之訴駁回。
訴訟費用由被告負擔百分之二；餘由原告負擔。
本判決原告勝訴部分於原告以新臺幣陸仟元為被告供擔保後，得假執行。
原告其餘假執行之聲請駁回。
    事      實
一、原告方面：
(一)聲明：
  1.被告應給付原告新臺幣（下同）捌拾萬零玖仟捌佰柒拾貳元，及自起訴狀繕本送
    達被告翌日（即民國八十八年十二月二十五日）起至清償日止，按年息百分之五
    計算之利息。
  2.並願供擔保請准為假執行之宣告。
(二)陳述：
  1.被告於八十八年二月十四日四時五十分許，駕駛車號Ｂ六－四二九一號自小客車
    ，沿台中市○○○路由西南往東北（民生路）方向行駛，途經該路與林森路之交
    岔路口時，應注意在市區道路，行走速度不得超過時速四十公里，而當時又無不
    能注意之情形，竟疏於注意，仍以時速五十公里超速通過該市區路口，致撞擊當
    時由原告乙○○駕駛沿台中市○○路由西北往東南方向行駛之車號：ＱＬ－九一
    三二號自小客車，致原告受有前額頭部、左側頭部割傷及頭皮部份缺損之傷害，
    案經台灣台中地方法院檢察署檢察官提起公訴。
  2.被告之行為致原告身體受傷，原告雖非財產上之損害，依法自得請求損害賠償，
    分述如後：
  (1)醫療費用之損失：原告因本件事故所須醫療費用計一萬六千八百七十二元整，另
    原告因本事故致顏面受有傷害，計回復容貌費用二十萬元，依法均應由被告負擔
    。
  (2)喪失勞動能力之損害：
    按身體或健康受侵害，而減少勞動能力者，其減少及殘存勞動能力之價值，不
      能以現有收入為準，蓋現有收入每因特殊因素存在而與實際所餘勞動能力不能
      相符，現有收入高者，一但尚失其職位，未必能自他處獲得同一待遇，故所謂
      減少及殘存勞動能力之價值，應以其能力在通常情形可得取得之收入為標準，
      又按被告人因身體健康被侵害而喪失勞動能力所受之損害，其金額就被害人受
      侵害前之身體之健康狀態，教育程度、專門技能、社會經驗等方面酌定之，不
      能以一時一地之工作收入為依據。
    本件原告因被告之侵權行為致事發後計六十二天無法工作，參諸原告身體之狀
      況、社會經驗、教育程度、專門技能等，以每日一千五百元計算原告每日喪失
      勞動能力之損害共九萬三千元為妥適。
  (3)精神慰撫金：
    因被告之嚴重過失造成原告身體嚴重傷害，已如前述，而原告於事發迄成均未
      完全復原顏面受有難過癒療之傷害，身心所受折磨，難以言諭，是以請求被告
      給付原告五十萬元。
    另原告係國小畢業、平常係作臨時工（無法提出證明），家中有妻、二子（一
      人在服兵役，另一名在就讀高中），先前曾作過台中市汽車材料商業同業工會
      之監事，共二屆八年，事故發生時平均每月收入為四萬五千元，但因九二一地
      震後，至伊弟處工作，每月收入為三萬元，再伊之財產方面並無動產及不動產
      。
  (4)計請求如訴之聲明。
(三)證據：提出收據影本一紙、門診費用證明書影本一份、診斷證明書影本、台灣省
    台中市人民團體職員當選證明書影本二份為證，並聲請調查兩造財產。
二、被告方面：
(一)聲明：駁回原告之訴。
(二)陳述：
  1.本件車禍事故肇事原因是原告闖紅燈，被告係綠燈直行，原告從左側超速闖紅燈
    ，過失都出自於原告，故伊不用負任何責任。另被告所駕駛之車輛為被告配偶柯
    小芬所有。
  2.被告係高職畢業，案發當時在工廠工作，月入十萬元，並無不動產，現在自己經
    營早參加盟店。原告為肇事者，不應請求精神上之損失。
三、本院依職權調閱本院八十八年交易字第六九九號刑事案件卷宗全卷及本院八十八
    年簡上字第三六六民事案宗全卷。
    理      由
一、本件原告主張：被告於八十八年二月十四日四時五十分許，駕駛車號Ｂ六－四二
    九二號自用小客車，沿台中市○○○路由西南往東北（民生路）方向行駛，途經
    該路與林森路之交岔路口時，應注意在市區道路，行車速度不得超過時速四十公
    里，而當時又無不能注意之情形，竟疏於注意，仍以時速五十公里超速通過該市區口，遂與當時由被告駕駛，沿台中市○○路由西北往東南方向行駛車號ＱＬ
    －九一三二號小客車碰撞肇事，致原告受有前額頭部、左側頭部割傷及頭皮部分
    缺損之傷害等事實，刑事部份經本院判處拘役二十日，如易科罰金，以三百元折
    算壹日之事實，業據其提出診斷書、本院八十八年度交易字六九九號刑事判決書
    為證，並有台中市○○○道路交通事故調查報告表，車損照片彩色影本，以及省
    立台中醫院門診證明書及復興家庭醫學科診所診斷證明書影本各一紙附於本院八
    十八年交易字第六九九號刑事案件卷宗全卷可參，被告雖抗辯本件車禍事故肇事
    原因是原告闖紅燈，被告係綠燈直行，原告從左側超速闖紅燈，過失都出自於原
    告，故伊不用負任何責任等語，然被告於刑事案件審理時，對其當時車速為時速
    五十公里之事實，既供認不諱，又所謂信賴原則，在道路交通事故之案件上，係
    指參與交通之一方，遵守交通法規秩序，得信賴同時參與交通行為之對方或其他
    人，亦必會遵守交通法規秩序，不致有違反交通法規秩序之行為發生；惟若行為
    之一方對於危險結果之發生，若稍加注意即能認識並予避免者，仍不能免除其注
    意義務，即無上開原則之適用。本件原告乙○○雖有闖紅燈之違規事實，惟被告
    如不超速行駛，並注意車前狀況，當可避免本件車禍之發生，是被告所辯並無過
    失云云，尚無足採信。
二、是原告自得依據民法第一百八十四條第一項前段主張其身體權受到不法侵害，請
    求被告賠償費用，然其所請求是否應予准許，分述如次：
(一)醫療費一萬六千八百七十二元部份：
    (1)就一萬一千二百七十二元部份：原告主張其因本件事故，致其需花費此部份之
      醫療費用，該筆費用尚包含一萬零四百零六元之實際負擔（即健保給付部份）
      ，部份負擔費用四百五十元，其它自付費用四百二十二元，此有原告提出之台
      灣省立台中醫院所開立之門診費用證明書（已批價）影本一紙在卷足參，被告
      對此亦不為爭執，自堪信為真。次查，全民健康保險法第八十二條規定：「保
      險對象因汽車交通事故，經本保險提供醫療給付者，本保險之保險人得向強制
      汽車責任保險之保險人代位請求該項給付。」全民健康保險法為保險法之特別
      法，依特別法優於普通法之原則，全民健康保險法第八十二條應優先於保險法
      第一百三十五條、第一百零三條之規定而為適用。從而全民健康保險之被保險
      人因汽車交通事故，經全民健康保險提供醫療給付者，全民健康保險之保險人
      自得向強制汽車責任保險之保險人代位請求該項給付。而依強制汽車責任保險
      法第三十條規定，於該範圍內，加害人或強制汽車責任保險之被保險人之損害
      賠償責任即因而解免，全民健康保險被保險人對於加害人之損害賠償請求權亦
      因而喪失。保險制度旨在保護被保險人，非為減輕損害事故加害人之責任。
      保險給付請求權之發生，係以定有支付保險費之保險契約為基礎，與因侵權行
      為所生之損害賠償請求權並非出於同一原因。後者之損害賠償請求權，殊不因
      受領前者之保險給付而喪失，兩者除有保險法第五十三條關於代位行使之關係
      外，不生損益相抵問題，固經最高法法院著有六十八年台上字四二號判例。惟
      該判例係針對保險法而為，旨在闡述保險人得代位行使被保險人對於加害人之
      損害賠償請求權時，被保險人即不得再向加害人請求損害賠償。尚難依該判例
      而謂除保險法第五十三條規定之情形外，縱保險法以外之法律有保險人得代位
      行使被保險人之權利之規定，被保險人於受領保險給付後，仍得向加害人請求
      損害賠償。依保險法第一百三十五條準用第一百零三條規定，傷害保險之保
      險人固不得代位行使被保險人對於加害人之損害賠償請求權，惟全民健康保險
      法第八十二條規定：「保險對象因汽車交通事故，經本保險提供醫療給付者，
      本保險之保險人得向強制汽車責任保險之保險人代位請求該項給付。」全民健
      康保險法為保險法之特別法，依特別法優於普通法之原則，全民健康保險法第
      八十二條應優先於保險法第一百三十五條、第一百零三條之規定而為適用。從
      而全民健康保險之被保險人因汽車交通事故，經全民健康保險提供醫療給付者
      ，全民健康保險之保險人自得向強制汽車責任保險之保險人代位請求該項給付
      。而依強制汽車責任保險法第三十條規定，於該範圍內，加害人或強制汽車責
      任保險之被保險人之損害賠償責任即因而解免，全民健康保險被保險人對於加
      害人之損害賠償請求權亦因而喪失，最高法院八十八年台上字第三五三號著有
      判決，是原告請求一萬零四百零六元之實際負擔（即健保給付部份），自因其
      損害賠償責任因而解免，其對於被告之損害賠償請求權亦因而喪失，其請求自
      屬無據，其餘之部份負擔費用四百五十元，其它自付費用四百二十二元，計八
      百七十二元，則仍屬醫療上之必要費用，自得請求被告負其賠償責任。
    (2)就五千六百元部份：原告主張其因本件事故，致其需花費此部份之醫療費用，
      包括掛號費及部份負擔費用共五千六百元，有復興家庭醫學科醫師陳明彬所開
      立之收據及診斷證明書各一紙在卷足參，堪信為真，被告雖否認該單據之內容
      ，惟未能舉證以實其說，尚難認其抗辯可採，從而原告既受有傷害，其向被告
      請求此部份之之醫療費用，為有必要，自亦得請求被告負其賠償責任。
    (3)計原告請求醫療費用於六千四百七十二元部份，既屬治療上之必要費用，自應
      由被告負其賠償責任，其餘部份，既非必要費用，其請求既屬無據，自應剔除
      。
(二)美容費用二十萬元部份：
    原告主張其因本件事故致其顏面受有傷害，請求回復容貌費用二十萬元，除經被
    告所否認外，本院認其情形亦非屬必要，且經本院向私立中山醫學院附設孫中山
    先生紀念醫院中港分院函查，經該醫院函復結果認：本件原告非有絕對必要回復
    容貌，此有前揭醫院八十九年七月十九日中山依八九川博法字第八九０五八五號
    函附卷足參，足見被告雖提出顏面外傷約二．五Ｘ六公分之疤痕之診斷證明，然
    其請求回復容貌非有必要，原告復對此部份之請求除未能舉證以實其說，其請求
    此部份之費用，自非有必要，不應准許。
(三)喪失勞動能力之損害九萬三千元部份：
    原告主張其因被告之侵權行為致事發後計六十二天無法工作，參諸原告身體之狀
    況、社會經驗、教育程度、專門技能等，以每日一千五百元計算原告每日喪失勞
    動能力之損害共九萬三千元為妥適，惟查，原告之主張，既經被告否認，且原告
    因被告之侵權行為致無法工作，除未提出證明，證明其工作性質外，且所提出之
    醫療費用收據內，並無關於住院費用，此有前揭醫療收據二紙在卷足參，另就原
    告提出之私立中山醫學院附設孫中山先生紀念醫院中港分院診斷證明書關於醫囑
    亦僅載「病人來院診治，須多次重建手術治療，以便恢復原狀」，有所提出之復
    興家醫學科診所關於醫師囑欄亦載：病人於民國八十八年二月二十三日、二十五
    日至二八日及三月一至十三日，同年月十五日至二十五日，同年月二十七日、二
    十九日、三十一日，同年四月一至三日、五日、七日至九日、十二日至十四日、
    二十三日、二十七日、三十日及同年五月、二日、四日、七日、九日、十二日、
    十四日至十六日、十八日、二十一日至該診所應診五十六次，此亦有該醫院所出
    具前揭診斷證明書一紙在卷足參，足見原告均係至醫院就診，並無因此住院，或
    不能工作之情形，則被告主張有喪失勞動能力之情形，復未能舉證以實其說，尚
    難認其此部份之主張為可採。
(四)精神慰撫金五十萬元部份：
    被告主張其因被告之嚴重過失造成原告身體嚴重傷害，且於事發迄成均未完全復
    原顏面受有難過癒療之傷害，身心所受折磨，難以言諭，是以請求被告給付原告
    五十萬元等語，被告則抗辯：原告為肇事者，不應請求精神上之損失等語，本院
    斟酌實際情況，及原告係國小畢業、肇事時並無固定工作，家中有妻、二子（一
    人在服兵役，另一名在就讀高中），先前曾作過台中市汽車材料商業同業工會之
    監事，共二屆八年，財產方面有投資中國力霸股份有限公司、台中市第二信用合
    作社二事業單位、被告係高職畢業，案發當時在工廠工作，並無不動產或其投資
    ，現在自己經營早參加盟店，及原告因車禍所受之傷害程度雖顏面受傷尚餘疤痕
    尚未能完全除去，惟尚非嚴重，並再參被告甲○○雖受刑事判決處拘役二十日，
    惟至今仍無明顯悔意，對原告精神上之傷害所造成之影響亦有增加等一切情形，
    因認本件原告請求原告請求五十元，尚嫌過高，應予核減為五萬元，方屬公允，
    逾此數額之請求，為無理由。
(五)綜上所述，原告之請求共計五萬六千四百七十二部份為有理由。
三、惟按損害之發生被害人與有過失者，法院得減輕賠償金額，民法第二百十七條定
    有明文。次查，依被告於本院八十八年度簡上字第三六六號案件審理時作證稱：
    「當時我在柳川東路行駛，欲通過林森路口時，林森路之車子皆已停在停止線上
    ，我欲乘綠燈時趕快通過，有踩油門」，核與該案卷附肇事現場圖證人即當時與
    原告對向行駛於林森路上之李正宗謂：「我由三民路經五全西路方向走，是紅燈
    停在靠進柳川東路紅綠燈，乙○○撞到我，他賠我」等語相符，此可參考本院八
    十八年交易字第六九九號刑事案件卷宗屬實，足見當時該路口柳川東路之燈號為
    綠燈，而林森路之燈號為紅燈，顯見原告就本件事故亦與有過失，另本院前揭刑
    事案件之犯罪事實亦認應原告亦未注意遵守道路交通號誌而闖越紅燈，據上所述
    自堪認定原告亦有過失，是本件自應依民法第二百十七條之規定，就原告之與有
    過失，減輕被告之賠償金額。本院衡量原告違規闖紅燈，及被告超速等一切過失
    ，並參酌當時與原告同於林森路上行駛之車輛均已停車等待紅燈之具體情形，認
    為以原告就車禍之發生應負百分之七十責任，被告亦負百分之三十責任為適當。
    故原告所可請求之數額自應依其過失程度予以酌減為一萬六千九百四十二元（計
    算式值56472×0.3＝16942）。
四、從而，原告請求被告給付一萬六千九百四十二元，及自起訴狀繕本送達被告翌日
    （即八十八年十二月二十五日）起至清償日止按年息百分之五計算之利息，為有
    理由，應予准許。逾此之請求即屬無據，應予駁回。
五、原告陳明願供擔保，聲請宣告假執行，經核其勝訴部份，核無不合，爰酌定相當
    之擔保金額宣告之；其餘假執行之聲請，因訴之駁回而失所附麗，不予准許。
六、據上論結，本件原告之訴為一部有理由，一部無理由，依民事訴訟法第七十九條
    但書、第三百九十條第二項判決如主文。
中      華      民      國    八十九    年      八      月    二十四    日
                                        臺灣臺中地方法院民事第三庭
~B法      官  許石慶
右為正本，係照原本作成。
附記如不服本判決，應於判決送達後二十日內，向本院提出上訴狀。
中      華      民      國    八十九    年      八      月     二十八   日
~B法院書記官


司法院資訊處製作；財團法人民間司法改革基金會備份。
